臺灣高雄地方法院民事判決　　　　　　　94年度勞訴字第60號
原　　　告　甲○○
訴訟代理人　丙○○
被　　　告　福華大飯店股份有限公司高雄分公司
法定代理人　丁○○
訴訟代理人　陳俊卿律師
上當事人間給付資遣費事件，本院民國94年11月30日言詞辯論終
結，判決如下：
    主      文
被告應給付原告新臺幣壹佰壹拾貳萬玖仟參佰玖拾伍元，及自民
國九十四年九月十八日起至清償日止，按年息百分之五計算之利
息。
訴訟費用由被告負擔。
本判決於原告以新臺幣參拾捌萬元為被告供擔保後，得假執行。
但被告如以新臺幣壹佰壹拾貳萬玖仟參佰玖拾伍元為原告供擔保
後，得免為假執行。
    事實及理由
一、原告主張：原告自民國 (下同)73 年3 月20日起即受僱於被
    告公司，歷經二十餘年始任總務經理乙職，薪資為新台幣 (
    下同)52,530 元，詎被告公司於94年7 月22日人事異動表以
    原告「身為總務部經理，部屬管理整合不當，缺乏溝通協調
    ，造成屬下工作倍感壓力無心續留原職，紛紛求去，領導統
    御嚴重缺失，影響公司正常運作。」為異動原因，將原告由
    總務部經理降職為總務部副理，薪資由52,530元調減為48,
    000 元，並註明自94年8 月1 日起生效。原告不能接受被告
    公司之決定，乃發函請被告於94年8 月26日以前協商，惟被
    告公司並未與原告協商，被告所為已違反勞動基準法第14條
    第1 項第6 款規定，原告乃於94年8 月29日依上述規定終止
    與被告之勞動契約，爰依照勞動基準法之規定，請求被告給
    付1,129,395 元之資遣費及自起訴狀繕本送達翌日起至清償
    日止按年息百分之五計算之利息。並陳明願供擔保，請准宣
    告假執行。
二、被告則以：原告自91年7 月1 日擔任總務部經理起，因未執
    行上級交辦人事懲處案，嚴重積壓公文，記申誡乙次。93年
    6 月間，又因採購蓮霧水果品質不良，督導不周，記警告乙
    次。94年3 月間，復因未落實員工宿舍管理工作，造成宿舍
    紊亂不潔，高層主管多次巡視，指示改善，效率不彰，後雖
    進行整理，但已導致住宿員工抱怨，工作態度不積極，怠忽
    職守，記申誡乙次。本次原告被降調為總務部副理，係因身
    為總務部經理時，部屬管理整合不當，缺乏溝通協調，造成
    屬下工作倍感壓力，無心續留原職，紛紛求去，領導統御嚴
    重缺失，影響公司正常運作。被告公司為能糾正原告的不當
    領導並避免造成被告公司運作困難，才降調原告為副理，但
    並未降低其原有薪資。被告並無違反勞動基準法第14條第1
    項第6 款所規定雇主違反勞動契約或勞動法令，致有損害勞
    工權益之虞者之情事，不容原告片面不經預告終止契約，並
    請求駁回原告之訴，如受不利判決，願供擔保准免假執行。
三、原告主張原告於73年3 月20日起受僱於被告公司，任總務經
    理乙職，薪資為52,530元，被告於94年7 月22日，以原告「
    身為總務部經理，部屬管理整合不當，缺乏溝通協調，造成
    屬下工作倍感壓力，無心續留原職紛紛求去，領導統御嚴重
    缺失，影響公司正常運作。」「擬調降職位為總務部副理，
    薪資同時降為48,000元，以示警惕。」為由，將原告降職與
    減薪，並於94年8 月8 日以人事公告公佈。原告則於94年8
    月17日通知被告公司於94年8 月26日協商，原告並於94年8
    月29日通知被告公司終止勞動契約，該函於同年8 月30日到
    達被告公司之事實，業經原告提出高雄福華大飯店人事異動
    表、人事公告、福華大飯店人事資料卡、常順法律事務所函
    、掛號回執各一份為證，並為被告公司所不爭執，堪信為真
    實。原告另主張被告公司未經協商調降原告職務與薪資，已
    違反勞動契約與勞動法令，原告自得終止契約，請求資遣費
    ；被告則以前揭情詞置辯，是本件爭執點在於：被告於94年
    7 月22日所為降職與減薪之人事命令，是否已構成勞動基準
    法第14條第1 項第6 款事由：
四、按勞動基準法之立法目的係為規定勞動條件之最低標準，保
    障勞工權益，加強勞雇關係，促進社會與經濟發展；雇主與
    勞工所訂之勞動條件，不得低於勞動基準法所定之最低標準
    ，勞動基準法第一條可資參照；又工資係指勞工因工作而獲
    得之報酬，應由勞雇雙方議定之，且不得低於基本工資，除
    法令另有規定或勞雇雙方另有約定外，工資應全額直接給付
    勞工，亦分別為勞動基準法第2 條第3 款、第21條第1 項、
    第22條第2 項所明定。又按勞動契約係約定勞雇關係之契約
    ，其本質在於雇主負有提供工作予勞工並給付工資之義務，
    而有享受勞工工作成果之權利；勞工則負有提供職業上之勞
    動力，為雇主服勞務之義務，並享有得向雇主請求給付工資
    之權利，從而工資之數額、給付時間及方法為勞動契約之重
    要內容，自應由勞雇雙方明白約定，若有不利於勞工之變更
    ，依前開法條規定及勞動基準法之立法意旨，雇主僅於取得
    勞工明示同意或雙方重新約定之情形，始得為之。此由勞動
    基準法第11條第2 款之規定，即使雇主在虧損或業務緊縮之
    情形，亦僅得選擇預告勞工終止勞動契約，並給付資遣費，
    而不因此取得單方減薪之權利，即可得知。復按勞動基準法
    施行細則第7 條第1 款規定，工作場所及應從事之工作有關
    事項應於勞動契約中由勞資雙方自行約定。故嗣後資方如因
    業務需要而變動勞方之工作場所及工作有關事項時，除勞動
    契約已有約定，應從其約定外，資方應依誠信原則為之，否
    則應得勞方之同意始得為之。
五、查，原告自89年7 月份起至94年7 月份止，其月薪為52530
    元，惟被告公司於94年7 月22日人事異動表人事公告降職後
    ，原告之薪資為48000 元之事實，有被告公司人事資料卡與
    人事異動表各一份在卷足憑。是依上開薪資結構變動情形，
    可知被告自94年8 月份起將原告降職後，亦實際調減原告薪
    資，對原告勞動條件已作不利變更。而被告並未取得原告明
    示同意或雙方重新約定，其降職減薪之行為，有不依勞動契
    約給付工作報酬，及違反勞動契約及勞工法令致損害原告權
    益之情事，至為明確。雖證人乙○○即被告公司總務部副理
    到庭證述：我在94年7 月6 日有提出辭呈要離職，後來公司
    有慰留，當時是因為我與主管甲○○在人事方面的作法，因
    為我的工作是在人員的招募及教育訓練，在觀念及作法與甲
    ○○不同，所以經過一段時間的溝通及適應，仍然無法配合
    主管的作法，所以提出離職。例如有一次人事招募，各單位
    要補新人，我必需要透過管道去找尋到飯店應徵的人，當時
    我建議在報紙刊登求才廣告，但主管以成本因素考量拒絕，
    各單位主管因為人力欠缺，還是向我要人，所以當時我沒有
    辦法與主管溝通，所以我才再向上一級管理部莊經理反應以
    後，莊經理後來有跟原告告知這件事情，事後原告才告訴我
    可以登報求才，這件事情讓我們在底下做事的人感覺，沒有
    被信任及授權的感覺，所以工作上產生無力感等語。惟依證
    人所述原告為證人之主管，二人因工作上在觀念及作法上有
    所不同，惟每人在工作上之觀念及作法，應充分溝通與協調
    以達成工作目的，而依證人所述登報求才乙事，亦經被告公
    司一級管理部莊經理處理後，原告亦同意證人之作法可以登
    報求才，是原告與其部屬乙○○間因工作觀念及作法上不同
    ，事後亦經處理完成，則被告公司當不得以此為由而對原告
    降職與減薪，是上開證人所述，亦不得作為被告有利之證據
    。至於被告所辯，被告公司一直希望原告能回到工作崗位，
    並請原告於休假結束後，儘速上班，被告自無逼迫原告自行
    離職之情事云云。惟被告所為，已違反勞動契約與勞動法令
    ，已如前所述，是自不因被告再要求原告回公司上班，而影
    響原告得主張本件之權利。另被告所辯原告擔任總務部經理
    起，曾因嚴重積壓公文，記申誡乙次，又因採購蓮霧水果品
    質不良，記警告乙次，復因未落實員工宿舍管理工作，記申
    誡乙次等事由云云。惟查，本件被告調降原告之職務與薪資
    ，係以原告「身為總務部經理，部屬管理整合不當，缺乏溝
    通協調，造成屬下工作倍感壓力無心續留原職，紛紛求去，
    領導統御嚴重缺失，影響公司正常運作。」為異動原因，顯
    與原告先前被記申誡處分無關，被告此部分之辯解，亦難採
    酌。
六、次按雇主違反勞動契約，致有損害勞工權益之虞者，勞工得
    不經預告終止契約，勞動基準法第14條第1 項第6 款定有明
    文；又依該條第5 項之規定、第17條有關發給資遺費之規定
    於本條終止契約準用之。即終止勞動契約後，得依第17條規
    定發給資遣費：在同一雇主之事業單位繼續工作，每滿一年
    發給相當於一個月平均工資之資遣費。依前款計算之剩餘月
    數或工作未滿一年者，以比例計給之。未滿一個月者以一個
    月計。勞動基準法第17條定有明文。查本件原告已合法終止
    契約，已如前述。則其請求被告給付資遣費，即無不合。查
    兩造不爭執原告自73年3 月20日起即受僱於被告，迄94年8
    月30日原告寄發通知終止勞動契約時止，原告年資已有21年
    5 個月又11日，兩造復不爭執原告於離職前六個月間之平均
    薪資為52530 元，則原告請求資遺費0000000 元計算式：21
     (年)×52,530(元)＝1,103,130( 元)5 月11 日即6 月：6/
    1 2(年)×52,530(元)＝26,265(元)1,103,130( 元)＋26,26
    5(元)＝1,129,395( 元)。
七、綜上所述，原告依勞動契約之法律關係，請求被告給付資遣
    費1,129, 395元及自起訴狀繕本送達之翌日即94年9 月18日
    起至清償日止，按年息百分之五計算之利息，為有理由，應
    予准許。兩造陳明願供擔保，聲請宣告假執行及免為假執行
    ，核無不合，爰分別酌定相當擔保金額予以准許。
八、據上論結：原告之訴為有理由，依民事訴訟法第78條、第39
    0 條第2 項、第392 條第2 項，判決如主文。
中　　華　　民　　國　　94　　年　　12　　月　　14　　日
                  勞工法庭  法　官　沈建興
以上正本係照原本作成。
如不服本判決，應於送達後20日內，向本院提出上訴狀並表明上
訴理由，如於本判決宣示後送達前提起上訴者，應於判決送達後
10日內補提上訴理由書（須附繕本）。
中　　華　　民　　國　　94　　年　　12　　月　　14　　日
                            書記官　鄭淑華
